【裁判字號】    98,上訴,2253
【裁判日期】    980722
【裁判案由】    違反槍砲彈藥刀械管制條例等
【裁判全文】
臺灣高等法院刑事判決                98年度上訴字第2253號
上  訴  人    甲○○
即  被  告
                        弄11號
指定辯護人    本院公設辯護人周君穎
上列上訴人即被告因違反槍砲彈藥刀械管制條例等案件，不服臺
灣臺北地方法院九十八年度訴字第二七四號，中華民國九十八年
四月廿九日第一審判決（起訴案號：臺灣臺北地方法院檢察署九
十七年度偵字第二六０一九號），提起上訴，本院判決如下：
    主  文
原判決撤銷。
甲○○未經許可，持有手槍，累犯，處有期徒刑貳年捌月，併科
罰金新台幣伍萬元，罰金如易服勞役，以新台幣壹仟元折算壹日
。扣案手槍壹枝（槍枝管制編號：0000000000號）沒收。又以加
害生命之事，恐嚇他人致生危害於安全，累犯，處有期徒刑肆月
。應執行有期徒刑貳年拾月，併科罰金新台幣伍萬元，罰金如易
服勞役，以新台幣壹仟元折算壹日。扣案手槍壹枝（槍枝管制編
號：0000000000號）沒收。
    事  實
一、甲○○前因偽造文書案件，經台灣台北地方法院以九十二年
    度簡字第三八七一號判決判處有期徒刑六月確定，並於民國
    九十三年一月十三日易科罰金執行完畢。詎仍不知悔改，明
    知可發射子彈具有殺傷力之制式手槍、及供上開制式手槍使
    用之子彈分別係槍砲彈藥刀械管制條例第四條第一項第一款
    、第二款規定之違禁物品，非經中央主管機關許可，不得持
    有，竟於九十七年十月廿日凌晨一時許，在奇摩網站成人聊
    天室，經由綽號「小可愛」者引介，以新台幣（下同）七萬
    元之代價，於翌（廿一日）在台北市國父紀念館水池旁，一
    手交錢一手交貨向一姓名年籍不詳之成年男子購得具殺傷力
    之菲律賓ARMSCOR廠製1911A1-09FSGI型9mm制式半自動手槍
    一枝（槍枝管制編號00000 00000號）及口徑9mm制式子彈四
    顆，並未經許可而持有之。嗣於同年十一月十七日酒後因思
    及前與友人至臺北市○○區○○路一六九號「金色年代」酒
    店消費時，不滿服務小姐服務不週，向酒店反應，亦未獲置
    理，致在友人面前沒面子一事，竟另基於恐嚇危害安全之犯
    意，於凌晨三時許，要求不知情之姓名、年籍不詳綽號「阿
    超」之成年男性友人，駕駛車牌號碼不詳之黑色休旅車，先
    行返回其住處，其於拿取前揭槍彈後，又要求「阿超」載其
    至前開酒店門口，其即自行下車持上揭槍彈朝酒店大門擊發
    子彈二顆，以此加害生命之事恐嚇酒店人員，致生危害於安
    全，旋即上車往建國北路往北方向逃逸。適臺北市政府警察
    局中山分局長春路派出所員警乙○○執行巡邏勤務後，返回
    派出所正至門口停放機車時，聽聞二聲槍聲即轉頭往槍響方
    向查看，見該酒店前長春路與建國北路口有一黑色休旅車駛
    離，乙○○懷疑可能為涉案車輛，隨即騎警用機車上前追趕
    ，嗣於臺北市中山區○○○路○段十號前，見甲○○下車後
    ，該休旅車猶繼續行駛，乙○○因僅單獨一人，乃捨追該休
    旅車而先行停車徒步上前探查，見甲○○手提一手提袋，即
    開口詢問甲○○袋內裝何物並要求打開手提袋供其查看，甲
    ○○於有偵查權人尚未發覺其持有槍彈及其即開槍之人前，
    明知袋內即放置其所持有槍枝，若打開即一眼可見，仍依言
    主動打開手提袋，乙○○往袋內一看即見袋內手槍，並詢其
    是否為開槍之人，甲○○乃供承自首前開犯行，乙○○旋即
    逮捕甲○○並搜扣手提袋內上揭手槍一枝及被告褲子口袋內
    之制式子彈二顆，另返回現場再查扣已擊發彈殼二顆，因而
    破獲，甲○○並接受法院裁判。
二、案經甲○○自首犯行，由臺北市政府警察局中山分局報請臺
    灣臺北地方法院檢察署檢察官偵查起訴。
    理  由
壹、證據能力：
一、按被告以外之人於審判外之言詞或書面陳述，除法律有規定
    者外，不得作為證據。又被告以外之人於審判外之陳述，雖
    不符前四條之規定，而經當事人於審判程序同意作為證據，
    法院審酌該言詞陳述或書面陳述作成時之情況，認為適當者
    ，亦得為證據。當事人、代理人或辯護人於法院調查證據時
    ，知有第一百五十九條第一項不得為證據之情形，而未於言
    詞辯論終結前聲明異議者，視為有前項之同意，刑事訴訟法
    第一百五十九條第一項、第一百五十九條之五分別定有明文
    。本件證人即金色年代酒店現場負責人蔡志潔於警詢之証述
    ，係被告以外之人於審判外之陳述，被告及其辯護人就該證
    人警詢之陳述，未於言詞辯論終結前聲明異議，視為同意作
    為證據，且本院審酌該言詞陳述作成時之情況，認無不當，
    依刑事訴訟法第一百五十九條之五第一項、第二項之規定，
    自有證據能力。
二、次按被告以外之人於偵查中向檢察官所為之陳述，除顯有不
    可信之情況者外，得為證據，刑事訴訟法第一百五十九條之
    一第二項定有明文。本件前開證人蔡志潔、及警員陳哲群於
    檢察官官偵查中之証述，有結文在卷（偵卷第七八、七九頁
    ）為憑，且偵查中檢察官向被告以外之人所取得之陳述，原
    則上均能遵守法律規定，不致違法取供，其可信性極高，並
    無顯有不可信之情況，依上開規定，前開證人於檢察官偵查
    中之供詞，亦得為證據。
貳、論罪科刑：
一、前揭犯罪事實，業據被告甲○○於警詢、偵訊及法院審理時
    均供承不諱，核與證人蔡志潔於警詢及偵查中證稱：系爭酒
    店大門於案發時、地有遭人開槍射擊，及當時酒店並未營業
    ；暨証人即查獲員警乙○○於原審法院及本院審理時結證稱
    ：其聽聞槍聲後，轉頭見一黑色休旅車駛離酒店門口，即騎
    乘警用機車追趕，於見被告下車時，上前查問，嗣被告主動
    打開手提袋，其即見袋內手槍，即予查扣等情，均相符合，
    被告自白堪予採信。又被告雖先於警、偵訊稱：其係於九十
    七年十月廿日與「小可愛」在網路聊到其不滿前於同年月十
    四日至金色年代酒店消費情形，詢問報復方法，「小可愛」
    稱可開槍警告並介紹購買槍彈（偵卷第十二頁調查筆錄、第
    五三頁訊問筆錄）之經過，要與其嗣於原審準備庭及審理庭
    ，分別稱是：「當天喝了酒，心情不好，才跑去店家門口開
    槍」、「當天喝了酒，我當時越想越氣，所以才做了這個決
    定」（原審卷第廿四頁、第卅九頁筆錄）等情不符。且查，
    被告購入持有前開槍彈已近一個月，如係初始即為開槍恐嚇
    購入，衡情當不致拖延至近一個月方為之？是以其後於法院
    供稱係因酒後，思及前因，越想越氣方折返取槍彈為之，較
    符常情，而為可採。是其嗣後開槍示警之恐嚇，乃另行起意
    為之，堪予認定。此外，並有經內政部警政署刑事警察局鑑
    定並製有槍彈鑑定書，認係菲律賓ARMSCOR廠製1911A1-09FS
    GI型9mm制式半自動手槍一枝；及經試射均可擊發，具殺傷
    力口徑9mm之制式子彈二顆；暨業已擊發，彈殼彈底之特徵
    紋痕與扣案槍枝吻合，均係由該槍枝擊發之口徑9mm制式彈
    殼二顆，扣案足資佐証，是本案事証至臻明確，被告犯行洵
    堪認定，自應依法論科。
二、惟被告辯稱其於本案係其已離現場，在民生東路下車後，一
    巡邏員警問其包包裡是何物，其明知槍置於提袋內，仍主動
    打開提袋予警員查看，應符自首要件等語。按刑法第六十二
    條之所謂發覺，係指有偵查犯罪職權之公務員已知悉犯罪事
    實與犯罪之人而言，而所謂知悉，固不以確知其為犯罪之人
    為必要，但必其犯罪事實，確實存在，且為該管公務員所確
    知，始屬相當。如犯罪事實並不存在而懷疑其已發生，或雖
    已發生，而為該管公務員所不知，僅係推測其已發生而與事
    實巧合，均與已發覺之情形有別。即此所謂對犯人之嫌疑，
    仍須有確切之根據得為合理之可疑者，始足當之，若單純主
    觀上之懷疑，要不得謂已發生嫌疑（最高法院七十五年台上
    字第一六三四號、七十二年台上字第六四一號判例；九十七
    年台上字第五九六九號判決參照）。經查，本案查獲員警乙
    ○○於原審先結証稱：當日其巡邏後，在派出所門口停放機
    車時聽聞槍聲，回頭查看槍聲來源，即見一台黑色休旅車往
    建國北路往北方向駛離，其即騎警用機車追過去，之後見該
    車右轉民生東路往東方向行駛，又因夜間該車較快，其彎過
    去即見該車已停在生東路三段十號前，被告下車，手提一個
    黑色包包，其到時該車剛好開走，剩被告一人，其即上前盤
    查，請被告打開包包，被告有點猶豫後即打開，其發現裡面
    有槍枝，即喝令被告趴下，旋其他同仁到場，即自袋內查扣
    該槍枝及自被告褲子口袋找到二顆子彈，再返回現場找回彈
    殼，警訊時被告承認開槍過程（原審卷第卅四～卅五頁審判
    筆錄）。另於本院亦結証稱：其騎車回派出所停車時，突然
    聽到槍聲，往十一點鐘方向看，轉角處有一部車，沒看到人
    上車，但聽到從那部車附近發出槍聲，認為那部車可能有開
    槍，故追上前，後見到被告下車，知道車裡至少還有二人，
    但其僅一人，無法對三個人，故先盯被告，將車停後慢慢走
    過去，其未告訴被告涉嫌罪名，僅要求被告打開手上拿的包
    包等情（本院九十八年七月一日審判筆錄第二～四頁）等情
    。是乙○○初始僅係見到槍響方向有一車駛離，並不知開槍
    之實際位置，復未見開槍之人上車，乃其客觀上並無確切之
    根據得為合理之可疑，僅係主觀上懷疑，並推測或與駛離之
    該車有關。又其稱知車上至少三人，在民生東路則僅見被告
    一人下車，因其亦僅一人無力應對，而選擇先探詢下車之被
    告，是其慢步上前盤查被告，因僅主觀猜測故未告知涉嫌罪
    名，僅探詢被告手提之包包內為何物，嗣於被告主動打開提
    袋見有槍枝因而查獲，更僅係事實巧合。參以，乙○○所指
    其服務之長春路派出所，係於長春路二０六號，而案發之金
    色年代酒店，則係於長春路一六九號，即於派出所斜對面之
    長春路與建國北路路口轉角，依証人乙○○於本院提出之附
    圖及現場照片所示，長春路寬約十六公尺，而派出所至建國
    北路口約六十四公尺，再加上建國北路南北二向八車道及高
    架橋橋墩分隔島約六十公尺之距離，則派出所至金色年代轉
    角處之對角距離約為一百二十五公尺。依証人乙○○所証，
    於聽聞槍響後，見有一休旅車駛離該長春、建國北路轉角，
    沿建國北路往北方向駛去，其即自長春路派出所前騎車上前
    追趕，然該休旅車一轉駛建國北路，乙○○之視線應即遭建
    國高架橋之橋墩遮敝，另如其自陳，該車行駛快速，其追過
    去又見該車已往東轉民生東路，是於乙○○追躡期間，該車
    有二段時間均已離証人視線，客觀上更難符確切無訛之根據
    。況証人乙○○更証稱，其未告知被告所涉罪嫌，上前即直
    接詢問被告手提袋內何物，既非依法實施搜索、逮捕，亦非
    實施臨檢，被告當無服膺之義務，且其明知手提袋內置有槍
    枝，仍主動打開手提袋，乙○○並一探即見袋內槍枝，嗣亦
    坦認開槍之舉，並於法院接受審判，要符自首之例，應堪認
    定。是被告辯稱其應符自首減刑要件，即非無理由。
三、核被告所為，係犯槍砲彈藥刀械管制條例第七條第四項之未
    經許可持有手槍罪、同法第十二條第四項未經許可持有子彈
    罪及刑法第三百零五條恐嚇危害安全罪。本案起訴書雖未引
    用恐嚇危害安全條文，惟於犯罪事實欄已明確記載開槍示警
    之恐嚇事實，並經公訴人於原審審理中當庭追加（原審卷第
    十五頁）起訴刑法第三百零五條，自屬業經起訴，本院應得
    併予以審理，先此敘明。被告同時購入並持有制式手槍一枝
    、子彈四顆，並侵害單一法益，乃一行為同時觸犯二不同罪
    名之想像競合，應從一重之持有手槍罪處斷。又被告未經許
    可無故持有槍、彈罪，其持有乃行為之繼續，而非狀態之繼
    續，亦即被告於九十七年十月廿日購入持有槍、彈，該罪即
    告成立，並繼續至持有行為終了時為止，而如前所述，被告
    嗣因酒後，思及前生日時曾至該酒店消費受氣，方折返住處
    取槍彈，再至酒店大門接續射擊二槍之恐嚇行為，既係另行
    起意，自應予分論併罰。至被告前因偽造文書案件，經台灣
    台北地方法院以九十二年度簡字第三八七一號判決判處有期
    徒刑六月確定，並於九十三年一月十三日易科罰金執行完畢
    ，此有本院被告前案紀錄表一件在卷可稽，其受徒刑執行完
    畢後，五年內故意再犯本案有期徒刑以上之二罪，均為累犯
    ，均應依法加重其刑。另本案如前所述，被告係於有偵查犯
    罪職權之員警，發覺其犯行前，主動將提袋打開並自首持有
    槍枝及開槍恐嚇之犯行，既符自首要件，併均應依先加後減
    之例減輕其刑。
四、原審對被告論罪科刑，固非無見，惟：(一)被告前案偽造文書
    係於人九十三年一月十三日執行易科罰金完畢，原判決於事
    實及理由均誤繕為九十三年一月一日，與卷附被告前科資料
    表之事証不符，容有違誤。(二)如前所述，本案追躡員警乙○
    ○僅係主觀懷疑、猜測被告為嫌疑人，並非有客觀發覺知悉
    ，是被告符合自首要件，原判決未詳為調查証人乙○○所處
    派出所與案發現場相關位置，逕認被告不符自首而未予減刑
    ，容有未洽。(三)又本案被告所犯持有槍彈及開槍示警恐嚇二
    罪，時隔近一個月，且係另行起意為之，應予分論併罰，原
    判決逕認時間緊密，係一行為觸犯數罪名之想像競合，亦有
    未合。本案被告以原審未依自首減輕其刑不當上訴指摘，為
    有理由，且原判決復有上揭可議，自應由本院撤銷改判。爰
    審酌被告係高中畢業之學歷，行為時無業，明知我國禁持槍
    彈，竟猶購賣持有，嗣並為前於酒店消費時未受尊重，於友
    人面前沒面子，於酒後一時衝動，持槍至未營業之酒店前開
    槍示警恐嚇之動機、目的與手段，雖該酒店當時未營業而未
    傷及他人，然其持有槍彈，及開槍恫嚇均已對於社會治安及
    他人安全造成危害，惟其犯後供承不諱，於自己之魯莽行徑
    頻有歉意，顯有悔意之犯後態度等一切情狀，乃分別量處如
    主文所示之刑，並就併科罰金部分諭知易服勞役之折算標準
    暨定其應執行刑，以資薄懲。
五、扣案具殺傷力之制式半自動手槍一枝，係屬違禁物，不問屬
    於犯人與否，應依刑法第三十八條第一項第一款規定沒收；
    至扣案子彈二顆業經內政部刑事警察局試射完畢，另二顆彈
    殼亦係業經被告擊發後所餘，均已不復具子彈之外型及功能
    ，亦無殺傷力，乃不予宣告沒收，附此敘明。
、據上論斷，依刑事訴訟法第三百六十九條第一項前段、第三
百六十四條、第二百九十九條第一項前段，槍砲彈藥刀械管制條
例第七條第四項、第十二條第四項，刑法第十一條前段、第三百
零五條、第五十五條、第四十七條第一項、第六十二條前段、第
四十二條第三項、第五十一條第五款、第三十八條第一項第一款
，判決如主文。
本案經檢察官林炳雄到庭執行職務。
中    華    民    國   九十八   年   七   月   廿二   日
                  刑事第四庭審判長法  官  陳筱珮
                                  法  官  周煙平
                                  法  官  陳玉雲
以上正本證明與原本無異。
如不服本判決，應於收受送達後10日內向本院提出上訴書狀，其
未敘述上訴之理由者並得於提起上訴後10日內向本院補提理由書
（均須按他造當事人之人數附繕本）「切勿逕送上級法院」。
                                  書記官  陳思云
中    華    民    國    98    年    7     月    27    日
附錄：本案論罪科刑法條全文
中華民國刑法第305條
（恐嚇危害安全罪）
以加害生命、身體、自由、名譽、財產之事，恐嚇他人致生危害
於安全者，處 2 年以下有期徒刑、拘役或 3 百元以下罰金。
槍砲彈藥刀械管制條例第7條
未經許可，製造、販賣或運輸火砲、肩射武器、機關槍、衝鋒槍
、卡柄槍、自動步槍、普通步槍、馬槍、手槍或各類砲彈、炸彈
、爆裂物者，處死刑、無期徒刑或七年以上有期徒刑；處徒刑者
，併科新臺幣三千萬元以下罰金。
未經許可，轉讓、出租或出借前項所列槍砲、彈藥者，處無期徒
刑或五年以上有期徒刑，併科新臺幣一千萬元以下罰金。
意圖供自己或他人犯罪之用，而犯前二項之罪者，處死刑或無期
徒刑；處徒刑者，併科新臺幣五千萬元以下罰金。
未經許可，持有、寄藏或意圖販賣而陳列第一項所列槍砲、彈藥
者，處五年以上有期徒刑，併科新臺幣一千萬元以下罰金。
意圖供自己或他人犯罪之用，以強盜、搶奪、竊盜或其他非法方
法，持有依法執行公務之人所持有之第一項所列槍砲、彈藥者，
得加重其刑至二分之一。
第一項至第三項之未遂犯罰之。
槍砲彈藥刀械管制條例第12條
未經許可，製造、販賣或運輸子彈者，處 1 年以上 7 年以下有
期徒刑，併科新台幣 500 萬元以下罰金。
未經許可，轉讓、出租或出借子彈者，處 6 月以上 5 年以下有
期徒刑，併科新台幣 300 萬元以下罰金。
意圖供自己或他人犯罪之用，而犯前二項之罪者，處 3 年以上
10 年以下有期徒刑，併科新台幣 700 萬元以下罰金。
未經許可，持有、寄藏或意圖販賣而陳列子彈者，處 5 年以下有
期徒刑，併科新台幣 300 萬元以下罰金。
第 1 項至第 3 項之未遂犯罰之。


司法院資訊處製作；財團法人民間司法改革基金會備份。
